臺灣屏東地方法院刑事判決               99年度訴字第643號
公  訴  人  臺灣屏東地方法院檢察署檢察官
被      告  林明安
選任辯護人  林維毅  律師
上列被告因妨害性自主案件，經檢察官提起公訴（98年度偵字第
6092號），本院判決如下：
    主  文
林明安犯強制性交罪，共肆罪，各處有期徒刑肆年。應執行有期
徒刑拾年。
    事  實                                
一、林明安於民國98年1 月15日後某日，因前往其前妻古秀橋位
    於屏東縣潮州鎮○○路125 號住處，而知悉該處有以陳雅汎
    名義聘僱本應在屏東縣萬巒鄉○○路19之7 號工作然實際卻
    在古秀橋上開住處擔任家庭看護工之代號00000000號印尼籍
    女子（下稱A 女，姓名年籍詳卷，在上址擔任家庭看護工時
    間為98年1 月15日至98年2 月15日，嗣以「原雇主經濟因素
    不佳，無法給付工作報酬」為由，於98年2 月27日起，由呂
    守鎮接續聘僱，迄98年4 月15日以A 女逃逸為由終止聘僱）
    。林明安竟分別基於強制性交之犯意，為下述行為：
（一）於98年1 月底某日晚上11時許，在上址客廳（亦為A 女從
      事看護工作及睡覺處）內，違反A 女之意願，強行抱住A
      女、摀住A 女口部，並以其性器插入A 女性器之方式，對
      A 女強制性交得逞1 次。
（二）於98年2 月間某日，在上址3 樓房間內，違反A 女之意願
      ，強行抱住A 女、摀住A 女口部，並以其性器插入A 女性
      器之方式，對A 女強制性交得逞1 次。
（三）於98年2 月間某日，在上址2 樓古秀橋房間內，違反A女
      之意願，強行抱住A 女、摀住A 女口部，並以其性器插入
      A 女性器之方式，對A 女強制性交得逞1 次。
（四）於98年2 月間某日，在上址2 樓古秀橋房間內，違反A 女
      意願，強行抱住、壓制A 女，並以其性器插入A 女性器之
      方式，對A 女強制性交得逞1 次。
    嗣於98年4 月3 日，因A 女遭被告性侵後心理壓力甚重，一
    時想不開，而在呂守鎮位於澎湖縣住處跳樓自殺，經送往三
    軍總醫院澎湖分院附設民眾診療服務處急救，於98年4 月13
    日出院（計住院10日）後，呂守鎮即委由A 女之仲介即品賀
    國際開發有限公司廖紫螢收容A 女，嗣A 女於98年4 月15日
    出境離臺，為警循線查獲，始悉上情。
二、案經A 女訴由屏東縣政府警察局潮州分局移送臺灣屏東地方
    法院檢察署檢察官偵查起訴。
    理  由
壹、證據能力：
一、被害人A 女於警詢之陳述：
（一）按被告以外之人於審判中滯留國外或所在不明而無法傳喚
      或傳喚不到者，其於檢察事務官、司法警察官或司法警察
      調查中所為之陳述，經證明具有可信之特別情況，且為證
      明犯罪事實之存否所必要者，得為證據，刑事訴訟法第15
      9 條之3 第3 款定有明文。而依上開規定，被告以外之人
      於司法警察調查中所為的陳述，必須具備下列3 要件始得
      作為證據：
    (1)審判中傳喚或訊問不能（客觀上不能受詰問）
      基於對被告對質詰問權的保障，法院有義務去強制先前未
      受被告詰問過的不利證人到庭，所以法院應先履行自身的
      傳訊義務，才能主張對質詰問的例外。因此，本條第3款
      「滯留國外或所在不明而無法傳喚或傳喚不到」的適用，
      除有無法傳喚之情形外，仍須以被告以外之人經合法傳喚
      無正當理由不到庭為前提。此外，解釋上，本條各款所定
      之傳喚或訊問不能之事由必須繼續存在一定程度以上，始
      足當之。
    (2)證明犯罪事實之存否所必要（使用證據之必要性）
      此即所謂「使用證據的必要性」，原則上，只要認為該陳
      述是屬於與犯罪事實的存否所相關的事實，並為證明該事
      實在實質上必要時即可。
    (3)具有可信之特別情狀（特信性）
      所謂「可信性之情況保證」，係指陳述時的外部客觀情況
      值得信用保障而言，即指某些陳述係在特別可信的情況下
      所為時，虛偽陳述的危險性不高，故縱係在審判外之陳述
      ，或未予當事人反對詰問權，仍得承認其證據能力。換言
      之，所謂「可信性之情況保證」，係指陳述人在為該陳述
      時的「外部情況」足以令人相信該陳述是虛偽的危險性不
      高者而言，即係指其陳述經過因沒有受到其他外力的影響
      而可信而言，並非指該陳述「內容」的可信度（證明力）
      很高。至於陳述人陳述時之「外部情況」，是否具有可信
      性，則必須綜合陳述人之觀察、記憶、表達是否正確，即
      有無偽證之各種因素而予以判斷。
（二）本案之審查  
    (1)告訴人A 女係印尼籍之監護工，已於98年4 月15日搭機離
      臺，有外勞居留資料查詢明細內容顯示畫面1 紙附卷可稽
      （本院卷第91頁）。而檢察官及被告均未聲請傳喚告訴人
      A 女到庭，而本院為履行傳喚證人到庭之義務，俾使被告
      行使對質詰問權，依法定程序查詢A 女印尼住址後傳喚A
      女於審判期日到庭，嗣A 女未前來臺灣出庭等情，有外交
      部及駐印尼台北經濟貿易代表處函文在卷可參。故法院客
      觀上已盡到傳喚證人即告訴人A 女的義務，且告訴人A 女
      不能到庭，依上揭說明，不論依法理之義務法則、歸責法
      則，或是依刑事訴訟法之規定，告訴人A 女因滯留國外而
      傳喚不到，應認符合客觀上不能受詰問之要件。
    (2)告訴人A 女於98年4 月3 日在澎湖跳樓後，隨即於98年4
      月4 日在三軍總醫院澎湖分院接受警方詢問，則告訴人A
      女於警詢中所為陳述，因與案發時間甚為接近，告訴人A
      女就事發經過之觀察、記憶及表達應仍相當明確。參以本
      案係被告跳樓後經醫院通報員警前往瞭解，此時司法警察
      才得知告訴人A 女係遭受雇主性侵害等情，有員警偵查報
      告附卷為憑。足見本案係因醫院依一般性侵害案件流程通
      報警方，警方依一般流程處理，才查悉本案之犯罪事實，
      而非由告訴人A 女直接或透過印尼駐台辦事處人員通報警
      方指訴被告性侵害之犯罪事實。是以，就告訴人A 女於警
      詢所為陳述之外部情況判斷，所受到外力之影響程度不高
      ，已可認「具有可信之特別情況」。
    (3)又本案為性侵害案件，發生地點在被告前妻古秀橋住處之
      客廳及房間，除被告外，僅有告訴人A 女親身經歷全程經
      過，其所為陳述自屬證明犯罪事實存否之必要證據。
    (4)綜上，告訴人A 女於警詢中所為之陳述，依刑事訴訟法第
      159 條之3 第3 款規定，有證據能力。而告訴人A 女雖未
      到庭，不論依我國刑事訴法之規定或依歐洲人權法院所要
      求之普世人權基準，本院踐行的程序均未侵害被告的對質
      詰問權。
二、按被告以外之人於審判外之陳述，雖不符刑事訴訟法第159
    條之1 至第159 條之4 之規定，而經當事人於審判程序同意
    作為證據，法院審酌該言詞陳述或書面陳述作成時之情況，
    認為適當者，亦得為證據，同法第159 條之5 第1 項有明文
    規定。茲查，本判決所引用之傳聞證據，除原已符同法第15
    9 條之1 至第159 條之4 規定及法律另有規定等傳聞法則例
    外規定，而得作為證據外，其餘卷證資料（除告訴人A 女於
    警詢中之證述有爭執外），業經當事人於本院準備程序時，
    表示對本案具傳聞性質證據部分，均同意作為證據（見本院
    卷第47頁）。本院斟酌上開證據並無違法取得之情事，亦無
    證明力明顯過低之情形，認為作為本件被告認定犯罪有無之
    證據亦屬適當，是均得採為本件論斷之證據。
貳、實體方面：
一、訊據被告於本院審理時固坦承有與被害人A 女為性交行為4
    次等情不諱，惟矢口否認有何強制性交之犯行，辯稱：「我
    與A 女之間是性交易的」、「我跟外勞認識差不多4 、5 天
    才成為男女朋友」「跟外勞共發生過4 次性行為，前3 次都
    有給錢，第4 次是給電話卡」、「本件4 次都是被害人開門
    讓我進去，之前我會去是因為我要去看我的孫子，後來認識
    之後被害人就會開門讓我進去，如果我真的有強迫的話，被
    害人可以告訴我的前妻和仲介的人員，我前妻晚上也都在樓
    上睡覺」云云。辯護人為被告辯稱：「被害人A 女指述不合
    情理，因仲介固定會來探視，被害人都沒有向仲介反應，被
    害人也承認收到被告送給她的電話卡，如果被告是以強制方
    式為之，被告不可能買電話卡給被害人，被告沒有前妻住處
    鑰匙，如果真有4 次的話，第2 次就不會讓被告再進去，事
    發當時被害人看護的老人也在家，被告前妻也在2 樓睡午覺
    」、「被害人所述不合常理，依據被害人所述強制性交的地
    點都是在她工作的住處，事實上被害人是要照顧老人，現場
    至少有老人在場，依據被害人所述第1 次是在她睡覺之時，
    雖然沒有指明時間，但是睡覺都是在晚上，晚上被告的前妻
    都在住處，這樣的情形下被告如何強制性交，依被告及被害
    人所述沒有爭執部分最後1 次是以被告交付電話卡的方式，
    如果真有強制的話，被告應該會害怕被害人以電話連繫而不
    給電話，被告也沒有前妻住處房屋的鑰匙，前妻應該也會跟
    被害人講，外人不可以開門，如第一次是強制性交的話，被
    害人之後怎麼可能還會開門，又如真是強制性交，在這4 次
    期間為何都沒有告訴前妻及仲介人員，前妻沒有續僱被害人
    是因為被害人常常餵錯藥，所以才沒有繼續僱用，本件是被
    害人在澎湖時才說出來，被害人要留證據應該是留精液，而
    非留下金錢」云云。
二、惟查，上揭犯罪事實，業據證人A 女於警詢中指訴綦詳，且
    被告亦自承：與被害人A 女並無仇怨（見偵卷第8 頁）、與
    A 女為男女朋友關係（見本院卷第127 頁）等情在卷可憑，
    參以本案係因A 女在澎湖跳樓送醫獲救，經醫院通報始為警
    查獲，並非A 女主動訴警究辦，有三軍總醫院澎湖分院病歷
    資料、員警偵查報告等在卷可稽，苟非確有其事，被害人A
    女應無設詞構陷被告之理，又被害人來臺後至被告前妻住處
    工作，期間僅短短月餘，被告亦非在被害人至該處工作第一
    天起即至該處與被害人認識，時間甚短且在人生地不熟及語
    言不通情形下，是否能如被告所言「4 、5 天與被害人成為
    男女朋友」云云，實令人存疑，且被告初於警詢時竟否認犯
    行，其後雖承認有與被害人A 女發生性交行為，惟先則辯稱
    「係性交易」；後又改稱「係兩情相悅看電視聊天抱在一起
    發生性交行為」云云，其說詞反覆，且互有矛盾，是否可採
    亦非無疑。又衡諸常理，我國一般人即未必有被性侵蒐證之
    能力及專業知識，且被害人並無蒐證之義務，更遑論隻身來
    台之被害人A 女係印尼籍外勞，其年紀尚輕，有其年籍資料
    在卷可稽，足認其涉世未深，未必知悉如何在被性侵後蒐證
    ，是被害人A 女在警詢中所述：「當他對我性侵害後就給我
    錢，我不知道多少錢，但4 次共給我新臺幣900 元，因為我
    以為他給我這些錢我可以當做證據，我可以拿這些錢去跟仲
    介講說我被性侵害，但後來我又想怕仲介對我說我拿這些錢
    是我自己願意的，所以我就把這些錢再還給他，但我有拿電
    話卡，因為我要打電話回雅加達」等語，與常理並無違背，
    本院因認證人A 女於警詢中所為之陳述堪信為實在。至被告
    辯稱前3 次每次給被害人A 女3 千元作為性交易之代價，惟
    並無事證可資證明，且證人廖紫螢於本院審理時到庭具結證
    述：「因為雇主與外勞的語言溝通沒有很理想，雇主有反應
    ，所以外勞進去沒有多久，我有去過一次，再來就是我出國
    回來之後，還有去看過外勞一次。外勞的國語能力應該算不
    好，因為她才剛來，她應該不瞭解性交易的意思，我們去的
    時候會帶翻譯，因為我與被害人也無法溝通」等語；及證人
    古秀橋於本院審理時到庭具結證述：「我跟被害人語言不通
    ，她聽不懂我說的話，有時候要用比的。」等語明確，參以
    被害人A 女係剛到臺灣即至被告前妻住處工作，足見被害人
    A 女之中文非佳，則被害人A 女是否能夠理解被告所謂之「
    性交易」含意，實令人懷疑。則被告於警詢中供述：「當時
    我有跟A 女說要以新台幣3000元做為代價與她發生性關係，
    她也答應，我們都是講好」云云，與上開證人證述情節及常
    理均不符，顯非可採。又被告於偵查中自承：「（問：你的
    工作？）我在新竹種小黃瓜，過年那時候我沒有什麼收入，
    因為那時北部不能種小黃瓜」等語明確，則依被告所述自身
    經濟狀況非佳之情形下，依一般常理而言，其是否尚有餘裕
    前3 次均以每次3 千元之代價與被害人A 女為性交易共9 千
    元，即非無疑；且果如被告於本院審理時自承與A 女為男女
    朋友關係，則依常理，倘係男女朋友兩情相悅情形下合意發
    生性行為，應無須以金錢交易，自與其於警詢中所言「我都
    是用金錢買賣的」及於本院審理時供述「我前3 次各給3 千
    元」云云，前後自相矛盾且與常理不符，無足採信。
三、又被告於警詢時供承：「（問：你是如何進入該處對A 女性
    侵？）因我都會到那裏看我孫子，所以A 女她知道我是孫子
    的爺爺，我叫門時，她會讓我進去。」等語；被告於本院行
    準備程序時亦供承：「（問：你去古秀橋家中現場大約有幾
    人？）我孫子、兩個老人（1 個是陳永裕，另1 個我不清楚
    ）及被害人。（問：你前妻當時有無在現場？）沒有。（問
    ：晚上你前妻是否在家？）我去的時候都沒有看過我前妻。
    （問：兩個老人的精神狀況如何？）不好，只有陳永裕會走
    路。（問：你晚上去老人都在睡覺？）對。」等語；被告於
    本院審理時供承：「我大概知道我前妻何時會出去買菜」等
    語，可知被告前往被害人處時，現場僅有被害人A 女及老年
    人、幼童在家，而老年人本身已為被看護之對象，且顱腦損
    傷，有診斷證明書在卷可稽，且證人陳雅汎到庭具結證述：
    「我父親受傷後沒有行為能力」等語（見本院卷110 頁），
    另幼童年紀尚輕且為被告之外孫，則甚難期待被害人A 女向
    其等求援能有何效果。且性侵害除對個人肉體及心靈造成侵
    害外，對個人之自尊、隱私及名譽皆構成嚴重之創傷，被害
    人往往為顧及顏面及保住工作等因素，非必如一般非性侵害
    犯罪會向外求援或訴警究辦，有為數不少之被害人選擇埋藏
    傷痛，其結果除隨時間淡忘外，亦有可能因隱忍不住悲傷或
    壓力而爆發激烈舉措如自殺等，是被害人A 女於事發當時未
    報案及至約2 個月後在澎湖跳樓受傷送醫才吐露該段不堪回
    首往事，亦與常理相符。且證人古秀橋係被害人A 女實際僱
    主，被告為證人古秀橋之前夫，而依常理婚姻關係是否存在
    不易從互動外觀得知，被告復為證人古秀橋外孫之祖父，參
    以被害人A 女於警詢中甚或稱係被僱主性侵害，公司提供資
    料僱主係陳雅汎等情，有被害人A 女警詢筆錄在卷可稽，可
    知就被害人A 女主觀認知，被告係其男性僱主及孫子的爺爺
    ，證人古秀橋為其女性僱主，而證人陳雅汎係名義上僱主，
    業據證人陳雅汎證述在卷（見本院卷第112 頁），然證人廖
    紫螢證稱僱主為陳雅汎云云（見本院卷第113 頁），姑不論
    僱主究係何人，被害人A 女在該處僅為初來乍到之外籍看護
    工，焉有不開門讓被告進屋之權限，況開門讓被告進屋並不
    表示即同意與被告為性行為，自無待言。是被告及辯護人以
    被害人A 女於遭性侵時未向老人、幼童求援，事後未將遭性
    侵事告知僱主、仲介，而認被害人有同意與被告為性行為，
    亦屬繆論，而無足採信。此外，復有三軍總醫院澎湖分院受
    理疑似性侵害事件驗傷診斷書、內政部警政署外僑出入境資
    料與外勞居留資料在卷可稽，被告上開辯解，均不足採信。
    綜上所述，本件被告犯罪事證已臻明確，應依法論科。
四、被告於前揭時、地以強暴方式違反A 女意願，4 次以其性器
    插入A 女陰道內之行為，均係犯刑法第221 條第1 項之強制
    性交罪。被告上述4 次強制性交犯行均犯意各別，應成立4
    罪，分論併罰之（最高法院78年度臺上字第2490號判決參照
    ）。爰審酌本件被告憑恃其男性僱主，與被害人A 女間權力
    關係不平等之地位，以及身為男性之身材、體力優勢，為遂
    一己私慾即恣意踐踏外籍女傭身體之自主權，行為誠有不該
    ，以強暴方式強烈違反被害人之意願，以性器插入A 女陰道
    而犯罪之手段，犯後更以200 元或電話卡搪塞使被害人事後
    無從舉證自辯而陷於兩難境地，所為對被害人身、心造成之
    傷害甚鉅，其犯罪後猶否認犯行，犯後態度不佳，惟參酌被
    告行為時之年齡已55歲，其智識程度為高中肄業，有警詢年
    籍資料在卷可參，思慮容有未周，其最近5 年內未曾因犯罪
    經法院判刑確定，有臺灣高等法院被告前案紀錄表及臺灣屏
    東地方法院檢察署刑案資料查註紀錄表各1 份在卷可按，素
    行尚可等一切情狀，量處如主文所示之刑，並定其應執行之
    刑。
據上論斷，依刑事訴訟法第299 條第1 項前段，刑法第221 條第
1 項、第51條第5 款，判決如主文。
本案經檢察官潘國威到庭執行職務
中    華    民    國   100    年    9     月    5     日
                  刑事第三庭  審判長法  官  張世賢
                                    法  官  蕭筠蓉
                                    法  官  陳茂亭
以上正本證明與原本無異。
如不服本判決應於收受判決後10日內向本院提出上訴書狀，並應
敘述具體理由；其未敘述上訴理由者，應於上訴期間屆滿後20日
內向本院補提理由書（均須按他造當事人之人數附繕本）「切勿
逕送上級法院」。
中    華    民    國   100    年    9     月    5     日
                                    書記官  黃佳惠
附錄本案論罪科刑法條全文：
中華民國刑法第221條
（強制性交罪）
對於男女以強暴、脅迫、恐嚇、催眠術或其他違反其意願之方法
而為性交者，處3 年以上10年以下有期徒刑。
前項之未遂犯罰之。